臺灣士林地方法院刑事裁定
111年度聲字第912號
聲  請  人
即  被  告  林辰翰




選任辯護人  屠啟文律師

上列聲請人即被告因違反洗錢防制法等案件（111年度金訴字第4
76號），不服本院受命法官於中華民國111年8月19日所為之羈押
處分，聲請撤銷，本院合議庭裁定如下：
    主  文
聲請駁回。
    理  由
一、聲請意旨詳如附件刑事抗告狀所載。
二、按對於審判長、受命法官、受託法官或檢察官所為羈押之處
    分有不服者，受處分人得聲請其所屬法院撤銷或變更之；第
    1項聲請期間為5日，自為處分之日起算，其為送達者，自送
    達後起算；又受處分人得為撤銷或變更之聲請而誤為抗告者
    ，視為已有聲請，刑事訴訟法第416條第1項第1款、第3項、
    第418條第2項後段分別定有明文。經查，本件羈押處分係本
    院受命法官（信股，下稱原法官）於民國111年8月19日訊問
    後所為，並於同日將押票送達予聲請人即被告林辰翰收執，
    有當日訊問筆錄、押票及送達證書附卷可稽，而被告於111
    年8月23日具狀聲明不服（被告之書狀雖誤載為抗告狀，惟
    尚不影響其不服原法官羈押處分而聲請撤銷之意），故本件
    聲請撤銷處分尚未逾法定期間，其聲請為合法，先予敘明。
三、按被告經法官訊問後，認為犯罪嫌疑重大，而有左列情形之
    一，非予羈押，顯難進行追訴、審判或執行者，得羈押之︰㈡
    有事實足認為有湮滅、偽造、變造證據或勾串共犯或證人之
    虞者；被告經法官訊問後，認為犯下列各款之罪，其嫌疑重
    大，有事實足認為有反覆實行同一犯罪之虞，而有羈押之必
    要者，得羈押之：㈦刑法第339條、第339條之3之詐欺罪、第
    339條之4之加重詐欺罪，刑事訴訟法第101條第1項第2款、
    第101條之1第1項第7款分別定有明文。又按羈押被告之目的
    ，在於確保訴訟程序之進行、確保證據之存在、真實及確保
    刑罰之執行，而被告有無羈押之必要，及羈押後其原因是否
    仍然存在，有無繼續羈押之必要，應否延長羈押，均屬事實
    認定之問題，法院有依法認定裁量之職權，自得就具體個案
    情節予以斟酌決定，如就客觀情事觀察，法院許可羈押之裁
    定在目的與手段間之衡量並無明顯違反比例原則情形，即無
    違法或不當可言，且關於羈押原因之判斷，尚不適用訴訟上
    之嚴格證明原則，而應適用自由證明。
四、經查：
  ㈠被告林辰翰因違反洗錢防制法等案件，經臺灣士林地方檢察
    署檢察官以111年度偵字第9992、13960、17193、17194號提
    起公訴，原法官於111年8月19日訊問後，以被告坦承部分犯
    行，復有共同被告、被害人之指述、被害人之匯款相關證據
    及起訴書證據清單編號16、17、18所載證據可佐，足認被告
    涉犯組織犯罪防制條例第3條第1項前段之主持、操縱、指揮
    犯罪組織、刑法第339條之4第1項第2款之3人以上共同詐欺
    取財、洗錢防制法第14條第1項之一般洗錢等罪嫌重大，又
    本件係屬結構性集團性之犯罪，受害之被害人眾多，被告雖
    坦承部分犯行，但否認居於指揮、操縱之地位，此部分與其
    他被告所述不符，且本案尚有其他共犯尚未查獲，被告對於
    其他共犯具有一定影響力，堪認日後有勾串共犯或證人之虞
    ，且本案為警查獲之後，所屬詐騙集團仍持續犯案，顯見亦
    有反覆實施之虞，考量被告所侵害之社會法益、被害人財產
    法益及其自身人身自由之拘束等，認有羈押之原因與必要，
    且此部分非具保或限制住居所能替代，爰依刑事訴訟法第10
    1條第1項第2款、第101條之1第1項第7款規定予以羈押等情
    ，有本件起訴書、上開訊問筆錄及押票在卷可稽。
  ㈡聲請意旨固以被告於111年8月19日訊問時，乃對於檢察官起
    訴書所載犯罪事實及涉犯法條均全部認罪，僅爭執其於本件
    操縱、指揮之對象，僅為警查獲控管現場之人員，絕非該詐
    騙集團之最上層首腦而已等語為由。然查，被告於當日訊問
    時，確僅向原法官表示：部分起訴書所載之犯罪事實屬實，
    就詐欺及洗錢部分認罪，並重申其所負責的只有採買及金錢
    部分，其他一概不知，對於犯下某些部分罪刑已深感悔意等
    語明確，至辯護人雖曾當庭表示：被告就本案起訴書所認定
    涉犯罪名部分都坦承認罪等語，惟該辯護意旨實與被告自身
    供述內容不合，顯有待行準備程序時釐清確認。又共同被告
    賴宗賢於偵查中乃供稱：伊係由被告指揮，被告負責現場開
    銷、收取伊取得之人頭帳戶，伊曾依被告指示帶領柳敦權至
    中國信託銀行淡水分行申辦網路銀行等情；共同被告邱俊溢
    於偵查中供稱：伊依賴宗賢、被告指示協助控管人頭帳戶、
    採買三餐，被告與賴宗賢為同位階，被告負責管理現場財物
    ，並與其餘詐欺集團上手回報車主狀況等情；共同被告高證
    傑於偵查中供稱：伊依被告指示承租房屋供詐欺集團使用，
    現場為被告指揮等情；共同被告林湘瑩於偵查中供稱：本案
    地點負責人為被告，由被告負責現場開銷等情，核與被告供
    述本身參與分工並非一致，而被告復於111年8月19日訊問時
    陳明：我跟賴宗賢有不愉快。我不知道老闆「爆筋機掰人」
    的本名等情，是原法官衡酌被告就關於指揮、操縱本件詐欺
    集團成員等節，尚與其他被告所述不符，且本案有其他共犯
    尚未查獲，認本件可能需相關證人到庭交互詰問以待查明，
    存有被告勾串共犯或證人之虞慮，而與刑事訴訟法第101條
    第1項第2款規定之羈押要件相符，並無違誤。
  ㈢另本件乃係具有持續性、牟利性詐欺集團成員依被告指示所
    為，被害人依起訴書附表內容即達26人，並有單一被害人被
    騙金額達新臺幣300萬元者，且被告遭警查獲迄今甫滿4個月
    ，依其所述直接上游柯宗成、「爆筋機掰人」等人亦均未到
    案，顯見該詐欺集團組織並未完全瓦解，則被告釋放後既有
    因經濟問題仍與該集團成員接觸往來，再循相同模式為籌組
    據點管控車主之高度可能，同可徵其具有反覆實施加重詐欺
    取財犯行之虞，該當刑事訴訟法第101條之1第1項第7款規定
    之羈押要件。而原法官審酌被告所涉相關罪嫌，已嚴重危害
    治安及被害人財產法益，經權衡國家刑事司法權之有效行使
    、社會秩序及公共利益、被告人身自由之私益及其防禦權受
    限制程度，認為非予繼續羈押，無法確保嗣後審判程序之妥
    適進行，因而無法以具保、限制住居替代羈押，即屬適當及
    必要，亦無目的與手段間輕重失衡致違反比例原則之情。
  ㈣綜上所述，本件經原法官訊問後，審酌卷內資料及其他一切
    情事，以被告具有刑事訴訟法第101條第1項第2款、第101條
    之1第1項第7款等事由，認被告有羈押之原因及必要，而於1
    11年8月19日為羈押之處分，核無不當或違誤之處，被告猶
    聲請撤銷該羈押處分，為無理由，應予駁回。
據上論斷，應依刑事訴訟法第416條第4項、第412條，裁定如主
文。
中    華    民    國    111   年    8     月    31    日
                  刑事第四庭  審判長法  官  張兆光
                                    法  官  蘇琬能
　　　　　　　　　　　　　　　　　　法  官  張毓軒
以上正本證明與原本無異。
本件不得抗告。 
                                    書記官  劉致芬
中    華    民    國    111   年    8     月    31    日